【裁判字號】    95,訴,321
【裁判日期】    950825
【裁判案由】    公共危險
【裁判全文】
臺灣板橋地方法院刑事判決               95年度訴字第321號
公  訴  人  臺灣板橋地方法院檢察署檢察官
被      告  乙○○
選任辯護人  蔡宏修律師
上列被告因公共危險案件，經檢察官提起公訴（九十四年度偵字
第三八六一號），本院判決如下：
    主  文
乙○○放火燒燬現有人所在之建築物，未遂，累犯，處有期徒刑
參年。
    事  實
一、乙○○前因重利案件，經臺灣臺中地方法院以九十二年度訴
    字第一九五七號判處有期徒刑六月確定，甫於民國九十二年
    六月二十三日以易科罰金執行完畢。其於九十三年十月二十
    九日凌晨零時許，偕同友人丁○○、甲○○（陳、王二人前
    經檢察官另為不起訴處分，經職權再議由臺灣高等法院檢察
    署檢察長撤銷原處分發回續行偵查，現仍由檢察官偵查中）
    、鄭如君、陳欽宗等人，前往位於臺北縣新莊市○○路八七
    七之五號地下室之「東京歌坊」飲酒作樂，因細故與臨桌酒
    客發生衝突，乙○○並為人毆傷，其因此心生不滿，明知該
    處地下室仍有員工及客人多人在內，竟基於放火燒燬現有人
    所在建築物之犯意，與丁○○、甲○○、鄭如君等人搭乘計
    程車離去後，隨即夥同姓名年籍不詳綽號「阿明」、「阿喜
    」之成年男子，先至位於臺北縣板橋市○○路○段一六○巷
    三一弄一號之便利商店購買三瓶玻璃瓶裝啤酒飲盡後，再持
    空玻璃瓶至位於臺北縣板橋市○○路○段三三號之某加油站
    購買汽油，分裝於三瓶玻璃瓶中再以布條塞住瓶口，旋於同
    日凌晨三時二十五分許，搭乘計程車返回「東京歌坊」店門
    前，接續將二只裝有汽油之玻璃瓶以打火機點燃後投擲至上
    址地下室入口處及店內即行搭車離去，致引發火災，幸為該
    店員工及據報到場之消防人員即時撲滅，方未破壞該建築物
    之主要效用。嗣乙○○於有犯罪偵查職權之公務員尚未查悉
    犯罪嫌疑人時，於九十三年十月二十九日七時許，至臺北縣
    政府警察局板橋分局自首坦承犯行接受裁判。
二、案經臺北縣政府警察局新莊分局報告臺灣板橋地方法院檢察
    署檢察官偵查起訴。
    理  由
一、犯罪事實之認定：
  (一)上揭犯罪事實，業據被告乙○○自白不諱，核與當時在場之
    丁○○、甲○○於警詢及偵查中供陳所見被告丟擲盛裝汽油
    玻璃瓶縱火之情形，證人陳欽宗、鄭如君於警詢與偵查中所
    述被告飲酒時與臨桌客人發生衝突之情形，證人丙○○（即
    「東京歌坊」負責人）、蘇妙晴、許木通（均「東京歌坊」
    員工）、余文華（即「東京歌坊」對面早餐店之負責人）等
    人於警詢及偵查中證述關於所見縱火之情形，證人沈珍鳳（
    即位於臺北縣板橋市○○路○段一六○巷三一弄一號之便利
    商店員工）於警詢中所為關於被告至該店購買玻璃瓶裝啤酒
    之供述均為合致（以上被告以外之人於審判外所為之供述，
    業據被告明示同意作為本案之證據方法，具證據能力），復
    有卷附臺北縣板橋市○○路○段一六○巷三一弄一號之便利
    商店翻拍相片、被告在「東京歌坊」時之收據、被告與鄰桌
    客人發生衝突受傷後就醫時所取具之臺北縣立醫院驗傷診斷
    書、臺北縣政府消防局火災原因調查報告表、火災證物鑑定
    報告與現場相片等可資佐證，足認被告上開自白應與事實相
    符。
  (二)又被告將盛裝汽油之玻璃瓶點火後擲向「東京歌坊」所在之
    建物，其行為已達著手之程度；然經該店員工與據報到場之
    消防人員即時撲滅，方未破壞該「東京歌坊」所在建築物之
    主要效用，而僅造成部分位置燻黑之狀況，此有臺北縣政府
    消防局火災原因調查報告表存卷可據，是被告雖著手於放火
    之行為，而仍未生建築物燒燬之結果，其行為仍屬未遂。
  (三)被告雖辯稱其縱火時已因酒醉而陷於心神喪失或精神耗弱之
    狀態云云，惟查被告於本案發生之前固曾在「東京歌坊」飲
    酒，惟其是否已因酒精作用達於不能辨識其行為違法或欠缺
    依其辨識而行為之能力，及辨識行為違法或依其辨識而行為
    之能力顯著減低，並無證據可資佐參，被告所辯是否屬實已
    非無疑；況被告離去後既尚能與友人共同前往便利適店購買
    璃瓶裝啤酒，再前往加油站購油盛裝，再持以前往現場點火
    丟擲並離開，其能至不同場所完成一連串關於放火犯罪相關
    之預備、著手與匿逃之行為，實非爛醉如泥者所可完成，足
    見被告於案發前雖有飲酒，然其行為違法之辯辨能力或依其
    辨識而行為之能力，相較社會通常之人而言並無喪失或減低
    之狀況。是被告此部分所辯顯屬飾卸之詞，委無可取。
  (四)再者被告縱火後，於偵辦員警尚不知係何人所為時，即於九
    十三年十月二十九日七時許，至臺北縣政府警察局板橋分局
    陳明自己犯行而接受偵訊，此經被告供陳明確，核與卷附臺
    北縣政府警察局新莊分局刑事案件移送書所載被告到案情形
    相符，是其於有犯罪偵查職權之公務員尚未查悉犯罪嫌疑人
    前，即自首坦承犯行接受裁判之事實，亦可為認定。
  (五)綜上所述，本件事證已臻明確，被告如事實欄所載之犯行堪
    為認定，應予依法論科。
二、論罪科刑之法律適用：
  (一)按被告行為後，刑法及其施行法於九十四年一月七日修正，
    並自九十五年七月一日施行，另罰金罰鍰提高標準條例第二
    條之規定配合刑法修正同時刪除。依修正後刑法第二條第一
    項之規定：「行為後法律有變更者，適用行為時之法律。但
    行為後之法律有利於行為人者，適用最有利於行為人之法律
    。」。上開刑法、刑法施行法等相關法律之修正雖非個別刑
    罰處罰規定或構成要件之變更，然已影響行為人刑罰之法律
    效果，應屬刑法第二條第一項所定之法律變更（最高法院八
    十三年度台非字第一九九號判決意旨參照）。是本件自應就
    被告適用修正前後相關規定法律效果綜合比較後，依上開規
    定適用法律，並應依比較後之結果一體適用，不得就新舊法
    個別項目割裂適用（最高法院九十五年第八次刑事庭會議決
    議意旨參照）。茲比較說明如下：
    1.核被告乙○○所為，依其行為時法即刑法及其施行法於九
      十五年七月一日修正施行前之規定，係犯刑法第一百七十
      三條第一項、第三項之放火燒燬現有人所在之建築物未遂
      罪。其已著手於放火行為之實行而未生建築物燒燬之結果
      ，為未遂犯，應依修正前刑法第二十六條前段之規定減輕
      其刑。又被告前因重利案件，經臺灣臺中地方法院以九十
      二年度訴字第一九五七號判處有期徒刑六月確定，甫於九
      十二年六月二十三日以易科罰金執行完畢，此有臺灣高等
      法院被告前案紀錄表附卷足參，其於有期徒刑執行完畢後
      五年以內再犯本件最重本刑為有期徒刑以上之罪，為累犯
      ，應依修正前刑法第四十七條之規定加重其刑。另其於有
      犯罪偵查職權之公務員尚未查悉犯罪嫌疑人前，即自首坦
      承犯行接受裁判，應依修正前刑法第六十二條之規定遞為
      減輕其刑，並依法先加重後減輕之。
    2.而依刑法及其施行法於九十五年七月一日修正施行，及罰
      金罰鍰提高標準條例第二條之規定配合刑法修正同時刪除
      之相關規定，被告所涉刑法第一百七十三條第一項、第三
      項之論罪條文之構成要件與法定刑本身並無修改。而未遂
      犯減輕其刑之規定於修正後移列為第二十五條第二項，其
      實質規範內容並無變動。再者關於累犯之規定於修法後雖
      僅限於故意犯始有其適用，惟本件被告之行為本即為故意
      犯，其就累犯之適用亦不受修法之影響。另自首部分依修
      正前刑法第六十二條之規定係除有特別規定外，必減輕其
      刑，然修正後則改為得由法院裁量決定是否減輕其刑，顯
      以修法前之規定對行為人為有利。是就上開本件所涉各法
      律適用項目綜合比較結果，修法後之規定並無有利於行為
      人之情形，應依刑法第二條第一項前段之規定，適用被告
      行為時即刑法及其施行法於九十五年七月一日修正施行前
      之規定，其適用內容如前二(一)1.所述。
  (二)爰審酌被告有事實欄所載之前科紀錄，有卷附臺灣高等法院
    被告前案紀錄表足參，素行非佳，因細故而為本件犯行，犯
    罪之動機目的可訾，所使用放火手段極其強烈，且對當時仍
    有人在內之「東京歌坊」入口處放火之，茍非經人及時發覺
    撲滅，極有可能使人員因不及逃出而造成重大傷亡，其行為
    之實質危險性甚鉅，並尤見被告惡性匪淺，自不宜輕縱，並
    其犯後能自首投案，並於偵審中坦認犯行，犯罪後之態度尚
    非不佳等一切情狀，量處如主文所示之刑，以資儆懲。
據上論斷，應依刑事訴訟法第二百九十九條第一項前段、刑法第
二條第一項前段、第一百七十三條第一項、第三項，修正前刑法
第二十六條第一項前段、第四十七條、第六十二條，判決如主文
。
本案經檢察官曾文鐘到庭執行職務。
中    華    民    國    95    年    8     月    25    日
                  刑事第十一庭  審判長法  官  侯  志  融
                                      法  官  張  宏  節
                                      法  官  楊  博  欽
以上正本證明與原本無異
如不服本判決應於送達後十日內向本院提出上訴狀
                                      書記官  李  慈  容
中    華    民    國    95    年    8     月    25    日
附錄本案論罪科刑法條全文：
中華民國刑法第一百七十三條
  放火燒燬現供人使用之住宅或現有人所在之建築物、礦坑、火
  車、電車或其他供水、陸、空公眾運輸之舟、車、航空機者，
  處無期徒刑或七年以上有期徒刑。
  失火燒燬前項之物者，處一年以下有期徒刑、拘役或五百元以
  下罰金。
  第一項之未遂犯罰之。
  預備犯第一項之罪者，處一年以下有期徒刑、拘役或三百元以
  下罰金。


司法院資訊處製作；財團法人民間司法改革基金會備份。
